臺灣臺北地方法院刑事判決　　　　　　　　　　　　　九十三年度訴字第三四五號
　　公　訴　人　臺灣臺北地方法院檢察署檢察官
　　被　　　告　丁○○
　　指定辯護人　本院公設辯護人唐禎琪
右列被告因準強盜案件，經檢察官提起公訴（九十三年度偵字第四五七七號），本院
判決如左：
    主  文
丁○○連續攜帶兇器踰越安全設備竊盜，累犯，處有期徒刑壹年陸月。
扣案手套壹雙、Ｔ型板手壹支、蝴蝶刀壹把均沒收。
    事  實
一、丁○○前曾因竊盜案件，於民國九十二年間經本院判處有期徒刑六月確定，於同
    年十一月四日執行完畢。詎仍不知悔改，復基於意圖為自己不法所有之概括犯意
    ，先於九十二年十二月二十五日凌晨三時十四分許，雙手穿戴其所有之手套一付
    ，攜帶其所有客觀上足以對於人之生命、身體構成威脅之Ｔ型扳手一支及蝴蝶刀
    一把，至台北縣深坑鄉○○街一四０號由乙○○經營之「古早厝餐廳」，自該址
    二樓木質柵欄之縫隙鑽入，而於一樓櫃檯內竊取乙○○所有之新台幣（下同）五
    十元及十元硬幣計約四、五千元。嗣乙○○將「古早厝餐廳」二樓之外牆以鐵皮
    密封，丁○○復於九十三年二月十七日凌晨一時二十分許，雙手穿戴前開手套，
    攜帶上開Ｔ型扳手一支及蝴蝶刀一把至「古早厝餐廳」，以Ｔ型扳手鬆脫固定二
    樓鐵皮之螺絲，拆卸鐵皮，再以蝴蝶刀撬開二樓之木門門閂後，進入「古早厝餐
    廳」內，於一樓櫃檯內，竊取乙○○所有之五十元及十元硬幣計約六千元。乙○○陸續遭竊，心有不甘，委請友人丙○○、甲○○預備木棒埋伏於「古早厝餐廳
    」內，伺機逮捕竊賊，詎丁○○又於九十三年二月二十九日凌晨二時五十分許，
    雙手穿戴前揭手套，攜帶上揭Ｔ型扳手一支及蝴蝶刀一把至「古早厝餐廳」，以
    Ｔ型扳手鬆脫固定二樓鐵皮之螺絲，拆卸鐵皮，以蝴蝶刀撬開二樓之木門門閂，
    進入「古早厝餐廳」，於一樓櫃檯竊取乙○○所有之十元（二百九十枚）、五元
    （八十枚）及一元硬幣（三十三枚）計三千三百三十三元，得手後，欲離去時，
    為丙○○及甲○○發現，以木棒痛毆，嗣丁○○負傷逃至台北縣深坑鄉○○街一
    三六號前之攤位躲藏，仍為丙○○、甲○○發現，而報警查獲，當場扣得丁○○
    所有之手套一付，並於「古早厝餐廳」內，扣得丁○○所有之Ｔ型扳手一支、蝴
    蝶刀一把，及贓物三千三百三十三元（業經發還乙○○）。
二、案經台北縣警察局新店分局報請台灣台北地方法院檢察署檢察官偵查起訴。
    理  由
一、訊據被告丁○○對於上開犯行坦承不諱，核與被害人乙○○及案外人丙○○、甲○○到庭證述之情節相符，並有被告所有手套一付、Ｔ型扳手一支、蝴蝶刀一把
    扣案，及贓物認領保管單一紙附卷可稽，事證明確，被告犯行堪以認定。
二、按「古早厝餐廳」二樓外圍木質柵欄及鐵皮，在社會通常觀念上，具有防護盜賊
    之防閑功能，性質上屬於安全設備；Ｔ型扳手質地堅硬，蝴蝶刀刀鋒銳利，且均
    適合於手持操作，客觀上具有行兇之危險性，足以對於人之生命、身體造成威脅
    ，性質上屬於兇器；被告丁○○上開三次攜帶Ｔ型扳手及蝴蝶刀，踰越「古早厝
    餐廳」二樓之木質柵欄及鐵皮行竊，所為係犯刑法第三百二十一條第一項第三款
    、第二款之攜帶兇器踰越安全設備竊盜罪。被告先後三次竊盜犯行，時間緊接，
    方法相同，觸犯構成要件同一之罪名，顯係基於概括犯意為之，屬連續犯，應依
    刑法第五十六條之規定論以一罪，並加重其刑。被告如事實欄所示之論罪科刑及
    執行情形，有台灣高等法院被告全國前案紀錄表一件附卷可稽，其於有期徒刑執
    行完畢後，五年以內再犯本件有期徒刑以上之罪，為累犯，應依刑法第四十七條
    之規定遞加重其刑。爰審酌被告以攜帶兇器進入他人營業處所之方式行竊，其犯
    罪手段具有高度之危險性，其前有竊盜犯罪經判刑之紀錄，竟然復為竊盜犯罪，
    素行及品行不佳，惟於刑事訴訟程序對於犯行供述綦詳，頗有悔意，犯罪後態度
    尚稱良好，犯罪所得共計一萬五千元左右，所生危害尚非嚴重，及其犯罪之動機
    、目的等一切情狀，量處如主文所示之刑。扣案手套一付、Ｔ型扳手一支及蝴蝶
    刀一把，係被告所有供其犯罪所用之物，爰依刑法第三十八條第一項第二款之規
    定，宣告沒收。扣案螺絲起子一支，被告供陳非其所有，而係其為員警逮捕後，
    員警於上開攤位所拾獲等情，核與案外人丙○○、甲○○所證渠等於「古早厝餐
    廳」時，並未看見被告持用螺絲起子，員警嗣於「古早厝餐廳」內，亦僅查扣Ｔ
    型扳手一支及蝴蝶刀一把等情相符，是尚難認為屬於被告所有而供其犯罪所用之
    物，爰不另為沒收之諭知。
三、公訴意旨雖依據卷附贓物照片二張及贓物認領保管單一紙，認為被告丁○○於九
    十三年二月二十九日之竊盜行為，除竊取十元（二百九十枚）、五元（四百枚）
    及一元（三十三枚）之硬幣計三千三百三十三元之外，另竊得二千元之紙鈔三張
    ，而認被告該次行竊所得係九千七百三十三元（依此項認定計算，被告行竊所得
    應係九千三百三十三元，起訴書記載九千七百三十三元，核係誤載）。惟查，被
    害人乙○○每日夜間於「古早厝餐廳」結帳後，除將硬幣部分以白布袋包裹，放
    置於該餐廳一樓之櫃檯外，鈔票部分均攜帶離開，遭竊者均係硬幣，嗣於派出所
    內所見二千元紙鈔三張，其不知從何而來等情，業據被害人乙○○證述在卷；被
    告於九十三年二月二十九日於「古早厝餐廳」內行竊時，除下手竊取以白布袋包
    裹之零錢外，並無竊取其他財物之行為一節，亦據案外人丙○○、甲○○證述屬
    實。則被害人乙○○既未留存任何紙鈔於「古早厝餐廳」內，在場埋伏之案外人
    丙○○、甲○○復未目睹被告另有竊取紙鈔之行為，自難遽認上開贓物照片及贓
    物認領保管單所示之二千元紙鈔三張確係被告行竊所得之贓物，而據此推論被告
    當日另有竊得二千元之紙鈔三張；此部份檢察官之認定尚有未洽，被告當日行竊
    所得應係三千三百三十三元無訛。
四、公訴意旨雖以被告行竊之場所係屬住宅，且於九十三年二月二十九日行竊得手，
    為案外人丙○○、甲○○發覺後，另有為防護贓物、脫免逮捕，取出其所有蝴蝶
    刀一把及螺絲起子一支，對於案外人丙○○、甲○○施以強暴、發生扭打之行為
    ，而認被告係犯刑法第三百二十九條、第三百三十條第一項第一款、第二款之加
    重準強盜罪嫌。被告就此堅決否認有何實施強暴之行為，辯稱：我要離開的時候
    ，球棒從頭上打下來，我的頭流血，趴在地上，他們二人繼續打我的身體，我跑
    到一三六號前一個攤子躲起來，被其中一人發現，我爬上攤子要跑，他們又用木
    棍打我，我沒有打他們等語。經查：
    （一）所謂「住宅」，乃指人類日常居住之場所而言。本件被告上開行竊地點係
          被害人乙○○經營之「古早厝餐廳」，該餐廳平時並無人在內居住等情，
          業據被害人乙○○及案外人丙○○、甲○○到庭一致證述明確，堪信為真
          ，該處所並非「住宅」之事實，應堪認定；檢察官認被告之行為涉及刑法
          第三百二十一條第一項第一款「於夜間侵入住宅而犯之者」之加重事由，
          應有未洽。
    （二）本件被告行竊所攜帶之Ｔ型扳手一支及蝴蝶刀一把，性質上屬於「兇器」
          ，前業敘明；是檢察官對於被告之行為漏未論以刑法第三百二十一條第一
          項第三款「攜帶兇器而犯之者」之加重事由，亦有未洽。
    （三）按刑法第三百二十九條之準強盜罪，須行為人出於防護贓物、脫免逮捕或
          湮滅罪證之動機，而當場對於他人施以強暴、脅迫之行為，始得成立，刑
          法第三百二十九條定有明文。經查，被害人乙○○因「古早厝餐廳」多次
          遭竊，乃委請案外人丙○○、甲○○於夜間埋伏於該餐廳內，等候竊賊再
          次到來一節，業經被害人乙○○及案外人丙○○、甲○○一致證述在卷，
          堪信為真。次查，案外人丙○○及甲○○於「古早厝餐廳」埋伏時，分別
          準備木棒及球棒使用，九十三年二月二十九日案外人丙○○、甲○○發現
          被告，待被告行竊得手，欲離去時，案外人丙○○、甲○○即以木棒、球
          棒毆擊被告，致被告受有頭部多處裂傷、右膝蓋血腫、右小腿多處挫傷、
          左膝及左小腿多處挫傷等傷害，被捕後送台北市立萬芳醫院急救縫合等情
          ，業據案外人丙○○證述「我看他蠻高大的，旁邊有一堆東西，我順手拿
          支木棒，阻止他，他轉過身來，開始扭打。」、「（你剛才說有開始扭打
          ，是誰先動手扭打？）我先動手。」、「（所以在餐廳的時候，被告只有
          反手抓你，並沒有打你？）應該是要掙脫。都是我在動手。因為我要抓他
          ，他當然要反擊推我的手。」、「所以你有用棒子打他？）一開始有。」
          、「（你要去制伏他時，是否已經拿著木棒？）是。」、「（被告的頭是
          否你們在攤位打傷的？）是。」，及案外人甲○○證稱「（你們二人當時
          手上有無拿任何工具或東西在等竊賊？）我拿木棒。丙○○拿小支的球棒
          。」、「（你在餐廳阻止被告時，有無用木棒打被告？）有。」、「（發
          現被告之後，是否立刻過去攻擊他？）沒有。等他離開時，才出來制止他
          。」、「（你們二人如何制止他？）丙○○離他比較近，先制止他。」、
          「（丙○○用何方式制止他？）他用木棒打他腳。」、「（你用何方式制
          止被告？）我們在餐廳的時候，我用木棒打他的身體、手。」、「（所以
          你們二人制止的第一個動作就是用木棒打他？）我叫他先不要跑，先警告
          他，他上前要跑的時候，我們才出手。」、「（被告的頭，是否你們在攤
          位打傷的？）是。」等語綦詳，並有台北市立萬芳醫院甲種診斷證明書一
          紙、急診護理評估紀錄影本一件、急診病歷紀錄影本一件、台灣台北看守
          所新收被告內外傷紀錄表影本一件、被告傷勢照片五張附卷足據，堪信屬
          實。則被告行竊得手後，遭在場埋伏之案外人丙○○及甲○○持木棒攻擊
          頭部，為保護自己之生命，其奮力掙脫、逃離現場，衡情乃自我防衛之正
          常反應，應難遽認係出於防護贓物或脫免逮捕之動機。參以被告雖於行竊
          時攜帶Ｔ型扳手及蝴蝶刀等兇器，其遭手持木棒之案外人丙○○、甲○○
          發現後，卻未取出該等兇器使用，嗣被告遭逮捕後，員警返回現場，始於
          「古早厝餐廳」內拾獲該等掉落地面之兇器一節，亦據案外人丙○○、吳
          岷峻一致證述屬實；則被告若確有為防護贓物、脫免逮捕，而不惜對於案
          外人丙○○、甲○○施以強暴之意思，渠又豈有可能不取出兇器與案外人
          丙○○、甲○○對抗，而僅徒手抵抗渠二人攻擊之理？是被告究否係基於
          防護贓物、脫免逮捕或湮滅罪證之動機，而與案外人丙○○、甲○○發生
          肢體接觸，顯然尚有合理之懷疑存在，本件依積極證據，應難認為被告確
          有出於防護贓物、脫免逮捕而對於他人施以強暴之準強盜行為；揆諸前揭
          規定，自難以刑法第三百二十九條之準強盜罪相繩。
    綜上所述，檢察官認為被告係犯刑法第三百二十九條、第三百二十一條第一項第
    一款、第二款之加重準強盜罪，尚有未洽。然本院認定之犯罪事實與起訴之犯罪
    事實，在社會觀念上核屬同一之基本事實，爰依據刑事訴訟法第三百條之規定，
    就起訴之犯罪事實，變更檢察官所引應適用之法條為刑法第三百二十一條第一項
    第二款、第三款之攜帶兇器踰越安全設備竊盜罪名。
據上論斷，應依刑事訴訟法第二百九十九條第一項前段、第三百條，刑法第第三百二
十一條第一項第二款、第三款、第四十七條、第三十八條第一項第二款，判決如主文
。
本案經檢察官蕭斌志、蘇揚旭、魏正杰到庭執行職務。
中　　　華　　　民　　　國　　九十三　　年　　　六　　　月　　 三十 　　日
                                        臺灣臺北地方法院刑事第四庭
                                              審判長法  官  黃雅芬
                                                    法  官  吳定亞
                                                    法  官  楊代華
右正本證明與原本無異。
如不服本判決，應於判決送達後十日內向本院提出上訴狀。
                                                    書記官  廖純瑜
中　　　華　　　民　　　國　　九十三　　年　　　六　　　月　　 三十 　　日
附錄本案論罪科刑法條全文：
中華民國刑法第三百二十一條
犯竊盜罪而有左列情形之一者，處六月以上、五年以下有期徒刑：
一  於夜間侵入住宅或有人居住之建築物、船艦或隱匿其內而犯之者。
二  毀越門扇、牆垣或其他安全設備而犯之者。
三  攜帶兇器而犯之者。
四  結夥三人以上而犯之者。
五  乘火災、水災或其他災害之際而犯之者。
六  在車站或埠頭而犯之者。
前項之未遂犯罰之。
